【裁判字號】    95,聲再,8
【裁判日期】    950614
【裁判案由】    法官迴避
【裁判全文】
臺灣高等法院臺中分院民事裁定           95年度聲再字第8號
聲  請  人  乙○○
相  對  人  財團法人基督教神召會福音傳播協會
法定代理人  甲○○
上列當事人間法官迴避事件，聲請人對於民國95年4月13日本院
95年度聲再字第7號確定裁定，聲請再審，本院裁定如下：
    主  文
聲請駁回。
聲請訴訟費用由聲請人負擔。
    理  由
一、本件聲請人主張本院95年度聲再字第7號確定裁定（下稱原
    確定裁定）有民事訴訟法第496條第1項第1款適用法規顯有
    錯誤、第4款依法律或裁判應迴避之法官參與裁判者、第497
    條就足影響判決之重要證物漏未斟酌之情形，對之聲請再審
    ，不外以：法官陳賢慧、吳火川、曾謀貴分別參與81年自字
    第266號、84年抗字第151號、85年上更(一)字第57號相關案件
    審判，又參與本件對於80年訴字第1680號事件之救濟程序，
    未依法自行迴避；本件既係源於台灣台中地方法院80年度訴
    字第1680號損害賠償事件，而該事件訴訟標的金額為110萬
    元，依民事訴訟法施行法第8條規定，依上訴第三審利益數
    額增加前之法令許上訴第三審法院，故本件應由第三審法院
    終結；本件原法院80年訴字第1680號損害賠償事件，對造虛
    構「朱子芬律師」為訴訟代理人，未依民事訴訟法第49條補
    正前，原確定裁定即已為之，應屬無效等語。
二、按裁定已經確定，而有再審之情形者，得準用再審程序之規
    定，聲請再審。又提起再審之訴，應表明再審理由、及關於
    再審理由並遵守不變期間之證據。民事訴訟法第 507條、第
     501條第 1項第 4款定有明文。所謂表明再審理由，必須指
    明聲請再審之前確定裁定有如何合於法定再審事由之具體情
    事始為相當，倘僅泛言有何條款之再審事由，而無具體情事
    者，仍難謂已合法表明再審事由；又未合法表明再審事由之
    具體情事，乃不合法定程式，為無再審之事由，法院無庸命
    其補正，應以裁定駁回之（最高法院61年台再字第 137號判
     例參照）。查：
（一）聲請人就法官迴避事件聲請再審，當應表明原確定裁定有
      如何合於法定再審事由之具體情事始為相當，且再審理由
      之陳述，當屬對法院本次審理事件、對象範圍內之具體論
      述，若所表明再審事由業已溢脫出裁判審理範圍，非該次
      法院所能審理對象者，亦難謂再審聲請為合法。是，聲請
      人上開所述，乃針對上開台灣台中地方法院80年度訴字第
      1680 號確定判決所為，而非敘明原確定裁定有何法定再
      審事由之具體情形，揆諸前開說明，已難認其再審之聲請
      符合法定程式，亦非屬於前訴訟程序及本次法院審理範圍
      ，本件再審之聲請為不合法。
（二）況，縱聲請人所指各法官曾參與其所指各「刑事案件」之
      裁判屬實，既非參與該「民事訴訟」之前審裁判，核與民
      事訴訟法第32條規定，法官應自行迴避之事由不符，仍難
      認其本件再審之聲請，有何符合法定再審之事由者。再，
      「民事訴訟法第463條所定不得上訴之額數有增加時，依
      民事訴訟法施行法第10條第2項準用第1項之結果，以其聲
      明不服之裁判係在增加前為之者為限，始依原定額數定其
      上訴或抗告之准許與否，若其裁判係在增加後為之者，不
      問起訴係在何時，均應依增加後之額數，定其得否上訴或
      抗告。」（最高法院26年鄂抗字第75號裁判意旨參照）。
      查民事訴訟法第466條第1項所定得上訴第三審之利益額數
      ，業經司法院於91年1月29日以（九一）院台廳民一字第
      ０三０七五號函提高為150萬元，並自91年2月8日實施，
      而原確定裁定係於前開上訴第三審利益額數增加後之95年
      4月13日所為，則，因聲請人與相對人間台中地方法院80
      年度訴字第1680號損害賠償事件訴訟標的金額僅為110萬
      元，並未逾150萬元，依民事訴訟法第484條第1項前段規
      定，自不得上訴、抗告至第三審法院，是，聲請人主張本
      件應由第三審法院終結，亦有誤解，併予敘明。
三、據上論結，本件再審之聲請為不合法，依民事訴訟法第 507
    條、第 502條第 1項、第95條、第78條，裁定如主文。
中    華    民    國    95    年    6     月    14    日
                      民事第五庭審判長法  官  陳滿賢
                                      法  官  古金男
                                      法  官  朱  樑
以上正本係照原本作成。
不得抗告。
                                      書記官  陳俞豪
中    華    民    國    95    年    6     月    15    日
                                                      Ｈ


司法院資訊處製作；財團法人民間司法改革基金會備份。
